【裁判字號】    91,交訴,167
【裁判日期】    920129
【裁判案由】    公共危險
【裁判全文】
臺灣新竹地方法院刑事判決                        九十一年度交訴字第一六七號
    公  訴  人  臺灣新竹地方法院檢察署檢察官
    被      告  甲○○
右列被告因公共危險案件，經檢察官提起公訴（九十一年度偵字第五六０五號），本
院判決如左：
    主      文
甲○○服用酒類，不能安全駕駛動力交通工具而駕駛，處拘役貳拾日，如易科罰金，
以佰元折算壹日。又駕駛動力交通工具肇事，致人傷而逃逸，處有期徒刑陸月，如
易科罰金，以佰元折算壹日。緩刑年，緩刑期間付保護管束。
    事      實
一、甲○○明知飲酒後將使人動作變慢，思考力差，情緒起伏大，步態不穩，肢體協
    調、平衡感與判斷力障礙度升高，眼球震顫，甚至說話不清，失憶等不能安全駕
    駛動力交通工具之情形，竟仍於民國九十一年九月二十七日晚上九時多許，與友
    人在新竹縣竹東鎮不詳店名之ＰＵＢ內服用伏特加酒二杯後，明知已不能安全駕
    駛動力交通工具之情況下，猶駕駛車牌號碼Ｒ九─八九九三號自小客車，沿新竹
    縣橫山鄉台三線中豐公路由竹東鎮往橫山鄉方向直行，於行經新竹縣橫山鄉台三
    線七十五公里五百公尺即中豐路一段竹東大橋時，見前方竹東橋另一端即橫山鄉
    處有警察執行路檢勤務，惟因害怕前開酒後駕車之犯行遭查獲，而向左迴轉，復
    因無法一次即將車身完全迴轉，而再倒車欲再次迴轉時，應注意汽車倒車時，應
    顯示倒車燈光或手勢後，謹慎緩慢後倒，並應注意其他車輛及行人，而當時亦無
    不能注意之情況，竟疏於注意，撞擊沿中豐公路、往竹東鎮方向直行，由乙○○
    所駕駛之車牌號碼ＭＨ九─０九五號重型機車，致乙○○人車倒地，受有左腳骨
    折之傷害（傷害部分未據告訴），甲○○於肇事後竟未下車察看，反加速逃離現
    場，經在竹東大橋另端執行路檢之員警發覺立即追捕而查獲。依警測試其呼氣所
    含酒精濃度為每公升０點四三毫克。
二、案經新竹縣警察局橫山分局報請臺灣新竹地方法院檢察署檢察官偵查起訴。
    理      由
一、訊據被告甲○○對於酒後駕車之事實坦承不諱，惟否認有何肇事逃逸犯行，辯稱
    ：我不知道撞到人，我以為是後輪壓到馬路上之反光標誌云云。經查，
  (一)右揭被告甲○○飲酒後駕駛動力交通工具之事實，有刑法第一百八十五條之三案
    件測試觀察紀錄表及酒精濃度測試單附卷足憑。
  (二)被告於右揭時、地倒車撞擊被害人乙○○，造成被害人因此車禍受有左腳骨折之
    情事，為被告所不爭執，並有道路交通事故調查報告表附卷可稽，足認當日確有
    發生上開交通事故無誤。
  (三)按汽車倒車時，應顯示倒車燈光或手勢後，謹慎緩慢後倒，並應注意其他車輛及
    行人，道路交通安全規則第一百十條第三款定有明文。本件事故係肇因於被告駕
    駛車輛迴轉時因無法一次即將車身完全迴轉，再倒車欲再次迴轉時，撞擊乙○○
    所騎乘之機車，致乙○○人車倒地受傷。而被告於警、偵訊及本院審理時均坦承
    知道車子有壓到東西（誤以為係路面之反光標誌），但未下車查看，然證人即在
    場執行臨檢勤務而查獲被告之員警朱自謀於偵查中檢察官訊問時證述：甲○○迴
    轉不過又倒車，在倒車時，當時機車的位置剛好在他後面，他倒車時，又將人及
    車退後一百公分左右，有出現刮地的聲音，機車好像有漏油，他倒車時速度很快
    等語綦詳，足見被告在事故應知道車輛有碰撞或壓到某物。
  (四)按刑法第一百八十五條之四駕駛動力交通工具肇事致人死傷而逃逸罪係於八十八
    年四月二十一日增訂公布，並自同年四月二十三日開始生效，其增設本條文之立
    法目的，乃為維護交通，增進行車安全，促使當事人於事故發生時，能對被害人
    即時救護，減少死傷，以保護他人權益並維護社會秩序。又其立法精神在於交通
    事故一旦發生，且發生人員傷亡之情況，不論是撞人或被撞，或是因其他事故而
    造成死傷，只要是在駕駛動力交通工具過程內所發生者，參與這整個事故過程的
    當事人皆應協助防止死傷之擴大，蓋如駕駛人於事故發生後，隨即駕車逃離現場
    ，不僅使肇事責任認定困難，更可能使受傷之人喪失生命或求償無門。且刑法第
    一百八十五條之四具有遺棄罪之性質，乃參照刑法第二百九十四條第一項之刑度
    來增設，又刑法就無義務者之遺棄（第二百九十三條）與有義務者之遺棄（第二
    百九十四條）訂有不同之罪責。駕駛汽車肇事致人受傷或死亡，依道路交通管理
    處罰條例第六十二條規定，汽車駕駛人有採取救護或其他必要措施並向警察機關
    報告之義務，由此可知，因汽車駕駛人之故意、過失肇事致人傷亡者，汽車駕駛
    人本即負有救護義務，若未予以救護，除有違該條例第六十二條之規定外，尚構
    成刑法第二百九十四條第一項之遺棄罪。然第一百八十五條之四的救護義務則不
    以汽車駕駛人因故意或過失肇事致人傷亡為必要，只要其為該交通事故之現場當
    事人，則對事故現場之傷亡人員皆有救護之義務，此即為本條與第二百九十四條
    第一項之區別所在。因此，本條所欲規範者乃當事人於交通事故發生時（不論其
    有無故意或過失）遺棄被害人於不顧的逃逸行為，且若謂當事人之救護義務須視
    其有無故意、過失而定，則不僅有違刑法第一百八十五條之四的立法目的與精神
    ，從而，本條文之功能亦將喪失殆盡。故所謂駕駛動力交通工具肇事，乃指駕駛
    動力交通工具發生交通事故，而非指因故意或過失導致事故發生而逃逸者，始成
    立本罪。
  (五)被告甲○○於當時既明知有壓到某物，實係被害人因人車倒地而受傷，仍未下車
    查看，卻隨即駕車離去，未對被害人採取任何救護或其他必要措施，顯與刑法第
    一百八十五條之四所欲規範之目的相符。復參諸被害人機車前車殼破裂，現場留
    有被害人機車倒地後所留下之油漬，及證人朱自謀之證言，可知被告撞擊力道非
    輕，且據被告之供述，可知被告亦感到車輪有異狀，其應有撞擊到他人之認識，
    竟未下車察看即行離去，其辯稱不知撞到他人顯係卸責之詞，不足採信，堪認被
    告於事故發生時未立刻給予被害人救護即行逃逸及飲酒後駕駛動力交通工具之犯
    行明確，均堪以認定。
二、核被告甲○○所為，係犯刑法第一百八十五條之三公共危險罪及同法第一百八十
    五條之四之駕駛動力交通工具肇事，致人傷而逃逸罪。上開二罪間，罪質互殊，
    犯意各別，無事實上或法律上一罪關係，應予分論併罰。爰審酌被告於服用酒類
    不能安全駕駛動力交通工具之情形下，竟駕駛動力交通工具，並考量其犯罪所生
    之危害，肇事後致人受傷，未為救助而逃逸甚為不該，並已賠償被害人之損害達
    成和解，犯後態度尚稱良好等一切情狀，分別量處如主文所示之刑，並均諭知易
    科罰金之折算標準。末查，被告前未曾受有期徒刑以上刑之宣告，有臺灣新竹地
    方法院檢察署刑案資料查註紀錄表及臺灣高等法院被告全國前案紀錄表各一份在
    卷足憑，其經此教訓後應益知慎戒，信無再犯之虞，本院認前開對其所宣告之刑
    ，以暫不執行為適當，爰併諭知緩刑三年，以勵自新。而本院審酌政府行政部門
    迭經傳播媒體大力宣導酒醉後不得開車之政令及法律知識，被告為一成年人具有
    相當之智識經驗之人，當能知曉酒醉後駕車對所有用路人之安全有相當程度之危
    險性，為使其習得正確之法律概念並遏止被告酒後駕車之潛在因素，及時刻記取
    酒醉後駕車係不法之行為，是就被告於緩刑期內，併予宣付保護管束，以收緩刑
    之效，更能達法律制定之目的。
據上論斷，應依刑事訴訟法第二百九十九條第一項前段，刑法第一百八十五條之三、
第一百八十五條之四、第四十一條第一項、第七十四條第一款、第九十三條第一項，
，罰金罰鍰提高標準條例第二條，判決如主文。
本案經檢察官陳榮林到庭執行職務。
中      華      民      國    九十二    年      一      月    二十九    日
                                  臺灣新竹地方法院交通法庭
                                      法  官  林  秋  宜
右正本證明與原本無異。
如不服本判決，應於判決送達後十日內向本院提出上訴狀（應附繕本），上訴於臺灣
高等法院。
                                      書記官  鄒  茂  瑜
中      華      民      國    九十二    年      一      月    二十九    日
附錄本案論罪科刑法條
刑法第一百八十五條之三
服用毒品、麻醉藥品、酒類或其他相類之物，不能安全駕駛動力交通工具而駕駛者，
處一年以下有期徒刑、拘役或三萬元以下罰金。
刑法第一百八十五條之四
駕駛動力交通工具肇事，致人死傷而逃逸者，處六月以上五年以下有期徒刑。


司法院資訊處製作；財團法人民間司法改革基金會備份。
